臺灣高雄地方法院民事判決　九十一年度簡上字第三九號
　　上　訴　人　甲○○
　　被上訴人　　丙○○
　　訴訟代理人　乙○○
右當事人間請求清償債務事件，上訴人對於中華民國九十年十二月十二日本院高雄簡
易庭九十年度雄簡字第二六八四號第一審判決提起上訴，本院判決如左：
    主  　　文
原判決關於命上訴人給付被上訴人之利息超過自民國九十年八月十六日起至清償日止
之部分，暨該部分訴訟費用之裁判，均廢棄。
前開廢棄部分，被上訴人在第一審簡易之訴駁回。
其餘上訴駁回。
第一、二審訴訟費用由上訴人負擔。
    事實及理由
一、被上訴人起訴主張：上訴人自民國九十年三月十三日起，即陸續向被上訴人承購
    『遠傳電信』（即ＩＦ卡）、『臺灣大哥大』（即ＯＫ卡）及『東信電信』（即
    ＭＯＢＩＴＡＩ卡）之行動電話儲值卡，至九十年四月七日止，應支付價款計新
    臺幣（下同）一百零三萬三千二百元，惟上訴人僅支付價款八十三萬六千二百元
    ，尚餘九十年四月二日之價款十九萬七千元未付，因該日貨物『東信電信』卡三
    百張（每張單價為二百四十五元）、『遠傳電信』卡五百張（每張單價為二百四
    十七元），已於九十年四月三日交付上訴人，為此爰依買賣契約之法律關係，訴
    請上訴人如數給付。並聲明：上訴人應給付被上訴人十九萬七千元及自支付命令
    繕本送達之日起至清償日止，按年息百分之五計算之利息等語。
二、上訴人則以：九十年四月二日之訂貨，確實已收到，且已清償，若積欠該筆債務
    ，被上訴人應會通知付款，不會拖延二個多月，被上訴人如認為未付款，應負舉
    證責任等語置辯。並聲明：(一)原判決廢棄；(二)前開廢棄部分，被上訴人於第一審
    之訴駁回等語。
三、查上訴人自九十年三月十三日起，即陸續向被上訴人承購『遠傳電信』（即ＩＦ
    卡）、『臺灣大哥大』（即ＯＫ卡）及『東信電信』（即ＭＯＢＩＴＡＩ卡）之
    行動電話儲值卡，自九十年三月二十九日起至九十年四月七日止，應支付價款計
    一百零三萬三千二百元，而上訴人分別於九十年四月四日、四月七日、四月十日
    、四月十三日及四月十八日，以匯款方式合計支付價款八十三萬六千二百元等情
    ，有兩造往來之報價單、付款備忘錄及貨物託運單附原審卷可稽，復為兩造所不
    爭執，堪信為真實。至上訴人主張：九十年四月二日之訂貨，業已清償等語，則
    為被上訴人所否認，並以前揭情詞置辯。
四、按『當事人主張有利於己之事實者，就其事實有舉證之責任。但法律別有規定，
    或依其情形顯失公平者，不在此限』，民事訴訟法第二百七十七條定有明文。又
    舉證責任之分配，目前係以法律要件分類說通說，即將舉證之事實，分為權利發
    生規定之要件事實、權利障礙規定之要件事實及權利消滅規定之要件事實，主張
    權利成立、存在之當事人，應就權利發生之事實負舉證責任，就該權利並無障礙
    及並未消滅之事實，不負舉證責任，他造主張權利有障礙或消滅者，就該事實應
    負舉證責任。
  (一)查上訴人於九十年四月二日向被上訴人訂購『東信電信』卡三百張（每張單價為
    二百四十五元）、五百張『遠傳電信』卡（每張單價為二百四十七元），價金合
    計十九萬七千元，而被上訴人於同日將該批貨物交由超峰速運公司託運，並於九
    十年四月三日十三時許，經上訴人本人親收等情，有報價單及託運貨單在卷可稽
    ，並經本院依職權勘驗送貨前之錄影帶屬實，有該勘驗筆錄可參（詳本院九十一
    年四月十七日準備程序筆錄），復經上訴人自認在卷（詳本院九十一年五月九日
    言詞辯論筆錄），堪信為真實。因上訴人既已自認收受貨物之事實，則依前開說
    明，上訴人就該清償之權利消滅事實，自應負舉證責任。
  (二)又依被上訴人提出之報價單觀之，上訴人於九十年三月十三日向被上訴人訂購行
    動電話儲值卡之價款為三萬五千元，於三月十五日訂購行動電話儲值卡之價款為
    二十二萬四千五百元，於三月十九日訂購行動電話儲值卡之價款為三十萬八千五
    百元，於三月二十二日訂購行動電話儲值卡之價款為三十六萬五千九百元，於三
    月二十三日訂購行動電話儲值卡之價款為三萬六千元，於三月二十九日訂購行動
    電話儲值卡之價款為二十萬五千四百元，於四月二日訂購行動電話儲值卡之價款
    為十九萬七千元，於四月四日訂購行動電話儲值卡之價款各為十二萬二千五百元
    、十九萬零八百元，於四月七日訂購行動電話儲值卡之價款分別為九萬八千元、
    二十一萬九千五百元，合計二百萬三千一百元。而依上訴人九十年十一月七日所
    提出之匯款記錄觀之（詳原審卷三十九頁），上訴人於九十年三月十四日匯款二
    十五萬元，三月二十一日匯款三十萬八千五百元，三月二十二日匯款三萬五千元
    ，三月二十六日各匯款三十六萬五千九百元、三萬六千元，三月三十日匯款二十
    二萬四千五百元，四月四日匯款十五萬五千七百元，四月七日匯款十七萬二千二
    百元，四月十日匯款九萬八千元，四月十三日匯款十九萬零八百元，四月十八日
    匯款二十一萬九千五百元，合計匯款二百零五萬六千一百元。經審視上開資料得
    知：
  上訴人並非均於訂貨後二、三天內即給付貨款，且請求債務與否，為債權人之自
    由，不能因債權人未及時行使債權，即認並無該債權債務關係存在，是上訴人主
    張：伊於訂貨後二、三天內即匯款，若確實積欠貨款，被上訴人當會立即追償，
    豈會拖延二個月後始追償，是伊應已清償九十年四月二日之貨款債務等語，應不
    可採。
  再者，上訴人於九十年三月十四日確實將貨款二十五萬元匯入被上訴人之帳戶，
    惟該筆貨款係支付上訴人九十年三月十二日之貨款等情，業經被上訴人提出該日
    之報價單及託運貨單為證（詳原審卷四十七頁），故於扣除該二十五萬元貨款後
    ，自九十年三月十三日起至四月七日止，上訴人實際給付之貨款為一百八十萬六
    千一百元，而該期間內應給付之貨款為二百萬三千一百元，是上訴人尚有十九萬
    七千元之貨款未付，恰與九十年四月二日之應付貨款相同。
  因上訴人並未提出其他匯款記錄證明其確已清償九十年四月二日之貨款，是該舉
    證之不利益應由上訴人承擔，即上訴人應給付該十九萬七千元之貨款。
五、按買賣者，謂當事人約定一方移轉財產權於他方，他方支付價金之契約；另給付
    無確定期限者，債務人於債權人得請求給付時，經其催告而未為給付，自受催告
    時起，負遲延責任，其經債權人起訴而送達訴狀，或依督促程序送達支付命令，
    或為其他相類之行為者，與催告有同一之效力；又遲延之債務，以支付金錢為標
    的者，債權人得請求依法定利率計算之遲延利息，但約定利率較高，仍從其約定
    利率。民法第三百四十五條第一項、第二百二十九條第二項及第二百三十三條第
    一項分別定有明文。因系爭貨款之給付並無確定之期限，故上訴人應自催告之日
    起負遲延責任，而該遲延利息之起算日，應自催告翌日起算，如以支付命令聲請
    狀送達作為催告之意思表示，應自支付命令聲請狀送達翌日起算。本件上訴人係
    於九十年八月十五日送達上訴人，是被上訴人依買賣契約之法律關係，請求上訴
    人給付十九萬七千元及自九十年八月十六日起至清償日止，按年息百分之五計算
    之法定遲延利息，洵屬有據，應予准許；被上訴人逾此部分之請求，於法無據，
    應予駁回。
六、綜上，原審判命上訴人給付上開應准許部分，即上訴人應給付被上訴人十九萬七
    千元及自九十年八月十六日起至清償日止，按年息百分之五計算之法定遲延利息
    ，核無違誤，上訴意旨求予廢棄改判，非有理由，應予駁回。至原判決就上開不
    應准許部分，為上訴人敗訴之判決，則有未洽，上訴意旨指摘原判決此部分不當
    ，求予廢棄改判，洵屬有據，應由本院予以廢棄，改判如主文第二項所示。
七、據上論結，本件上訴為一部有理由，一部無理由，依民事訴訟法第四百三十六條
    之一第三項、第四百四十九條第一項、第四百五十條、第七十九條但書，判決如
    主文。
中　　　華　　　民　　　國　　九十一　　年　　　五　　　月　　二十三　　日
                              臺灣高雄地方法院民事第一庭
~B審判長法官　楊富強
~B法　　　官　林靜梅
~B法　　　官　方百正
右為正本係照原本作成。
不得上訴。
中　　　華　　　民　　　國　　九十一　　年　　　五　　　月　　二十三　　日
~B法院書記官　蔡雅萍
